臺灣高雄地方法院刑事裁定　　　　　　 100年度聲字第5293號
聲　請　人　臺灣高雄地方法院檢察署檢察官
受　刑　人　林信學
上列聲請人因受刑人數罪併罰有二裁判以上，聲請定其應執行之
刑（100年度執聲字第3913號），本院裁定如下：
    主  文
林信學犯如附表所示之罪，所處各如附表所示之刑，應執行有
期徒刑捌月，如易科罰金，以銀元佰元即新臺幣玖佰元折算壹
日。
    理  由
一、聲請意旨略以：受刑人林信學因違反商業會計法等案件，先
    後經判決確定如附表，應依刑法第53條、第51條第5 款，定
    其應執行之刑，爰依刑事訴訟法第477條第1項規定聲請裁定
    等語。
二、按裁判確定前犯數罪者，併合處罰之；有二以上裁判者，依
    第51條之規定，定其應執行刑，刑法第50條、第53條分別定
    有明文。次按一裁判宣告數罪之刑，雖曾經定其執行刑，但
    如再與其他裁判宣告之刑定其執行刑時，前定之執行刑當然
    失效，仍應以其各罪宣告之刑為基礎，定其執行刑，不得以
    前之執行刑為基礎，以與後裁判宣告之刑，定其執行刑，最
    高法院59年度台抗字第367 號判例可資參照。再按被告有應
    併合處罰之數罪，經法院分別判處有期徒刑確定，其中一罪
    之有期徒刑先執行期滿後，法院經檢察官之聲請，以裁定定
    其數罪之應執行刑確定後，其在未裁定前已先執行之有期徒
    刑之罪，因嗣後合併他罪定應執行刑之結果，檢察官所換發
    之執行指揮書，係執行應執行刑，其前已執行之有期徒刑部
    分，僅應予扣除而不能認為已執行完畢，最高法院90年度台
    非字第340號、最高法院95年度台非字第320號判決意旨參考
    。另按法律上屬於自由裁量事項，尚非概無法律性之拘束，
    在法律上有其外部界限及內部界限。前者法律之具體規定，
    使法院得以具體選擇為適當裁判，此為自由裁量之外部界限
    。後者法院為自由裁量時，應考量法律之目的，法律秩序之
    理念所在，此為自由裁量之內部界限。法院為裁判時，二者
    均不得有所踰越。在數罪併罰而有二裁判以上，應定其應執
    行刑之案件，法院所為刑之酌定，固屬自由裁量事項，然對
    於法律之內、外部界限，仍均應受其拘束，此有最高法院91
    年台非字第32號、92年度台非字第187號判決可資參考。
三、按上訴期間為10日，自送達判決後起算；原審法院認為上訴
    不合法律上之程式或法律上不應准許或其上訴權已經喪失者
    ，應以裁定駁回之；第二審法院認為上訴有第362 條前段之
    情形者，應以判決駁回之，且得不經言詞辯論為之；刑事訴
    訟法第349條前段、第362條前段、第367條前段、第372條分
    別定有明文。而提起第二審上訴，經第二審法院依刑事訴訟
    法第367 條規定，認其上訴不合法律上程式予以駁回者，其
    判決確定之時日，自非第二審院判決之日，而應溯及於原第
    一審判決上訴期間屆滿之日。末按送達於住居所、事務所或
    營業所不獲會晤應受送達人者，得將文書付與有辨別事理能
    力之同居人或受僱人，復為刑事訴訟法第62條準用民事訴訟
    法第137條第1項所明定。經查，受刑人林信學所犯如附表編
    號3所示之罪，經原審即本院99年度簡字第922 號於民國100
    年8月10日判決後，其判決正本業於100年8 月17日經郵務機
    關送達至受刑人位於高雄市○○區○○街住所，因未獲會晤
    應受送達之本人即受刑人，已將文書交與有辨別事理能力之
    同居人即受刑人之妻薛雅玲收受，足認上開判決書已於100
    年8 月17日對受刑人發生合法送達之效力；又受刑人前揭居
    所地在高雄市三民區，無庸加計在途期間，是受刑人若不服
    原審判決，至遲應於100年8月29日（因末日100年8月27日為
    週六，應順延至次週一即100年8月29日）前提起上訴，然受
    刑人遲至100年9月6日始提出上訴書狀等情，業據本院100年
    度簡上字第500 號判決闡述綦詳，足認其提起上訴已逾上訴
    不變期間，上訴不合法律上之程式，而經第二審法院以判決
    駁回其上訴，是其判決確定之日非第二審法院判決之日或受
    刑人提起上訴之日，而應溯及於原第一審判決上訴期間屆滿
    之日即100年8月29日確定。聲請書附表編號3 誤載確定日期
    為受刑人提起上訴之日即100 年9月6日，容有誤會，應予更
    正。再查，受刑人所犯如附表編號2 所示之罪，關於被告成
    年人故意對少年犯強制罪部分，已經原審（即本院97年度訴
    字第1882號）判決確定，業經臺灣高等法院高雄分院98年度
    上訴字第1761號判決說明在案，有上開判決1 紙在卷足佐；
    而本院97年度訴字第1882號於98年11月5 日判決後，其判決
    正本業於98年11月12日經郵務機關送達至受刑人位於高雄市
    ○○區○○路之居所，因未獲會晤應受送達之本人即受刑人
    ，已將文書交與有辨別事理能力之受僱人即書香院大樓管理
    委員會管理員收受等情，有送達證書影本1 紙附卷可稽，足
    認上開判決書已於98年11月12日對受刑人發生合法送達之效
    力。又受刑人前揭居所地在高雄市○○區○○路，無庸加計
    在途期間，是該判決確定日期應為98年11月23日（因末日98
    年11月22日為週日，應順延至次週一即98年11月23日），而
    非臺灣高等法院高雄分院判決確定日期。聲請書附表編號2
    誤載確定判決法院為臺灣高等法院高雄分院98年度上訴字第
    1761號判決，判決確定日期99年3 月15日，尚有未洽，應予
    更正。
四、按行為後法律有變更者，適用行為時之法律，但行為後之法
    律有利於行為人者，適用最有利於行為人之法律，刑法第2
    條第1 項亦有明文。又依刑法第51條定應執行刑時，如係在
    裁判確定前犯數罪，其中一罪在新法施行前者，亦應為新舊
    法比較，最高法院95年第8 次刑事庭會議決議可資參照。查
    受刑人林信學所犯如附表所示之3罪，其中附表編號3之罪係
    在95年7月1日前所犯，是本件自應就受刑人行為前、後相關
    法律有修正者，依前揭規定暨決議意旨加以綜合比較以資適
    用。茲說明如下：
  (一)關於易科罰金之折算標準，依被告行為時之刑法第41條第1
    項、罰金罰鍰提高標準條例第2 條規定，係以銀元100 元、
    200元或300元，即新臺幣300元、600元或900元折算1日；依
    修正後刑法第41條第1 項，則係以新臺幣1,000元、2,000元
    或3,000元折算1日，經比較新舊法，以被告行為時之法律對
    被告較為有利。
  (二)關於數罪併罰之規定，修正前刑法第51條第5 款規定：「宣
    告多數有期徒刑者，於各刑中之最長期以上，各刑合併之刑
    期以下，定其刑期。但不得逾20年。」修正後則規定：「宣
    告多數有期徒刑者，於各刑中之最長期以上，各刑合併之刑
    期以下，定其刑期。但不得逾30年」經比較結果，修正後之
    規定顯無較有利於行為人，是依刑法第2條第1項前段之規定
    ，應依修正前刑法第51條第5款規定，定其應執行之刑。
  (三)綜合比較結果，應以修正前刑法規定對被告較為有利，自應
    依刑法第2條第1項規定，適用修正前刑法之規定，定其應執
    行之刑。
五、查98年12月30日修正公布前刑法第41條第8 項固規定數罪併
    罰，其應執行之刑未逾6月者，亦適用同條第1項之規定，亦
    即數罪併罰應執行之刑逾6 月者，不得諭知易科罰金，惟該
    項規定業經司法院大法官會議於98年6 月19日公布之釋字第
    662 號解釋宣告違憲，並自該解釋公布之日起失其效力，是
    於98年12月30日修正公布、於99年1月1日施行之刑法第41條
    第8項規定：「第1項至第4項及第7項之規定，於數罪併罰之
    數罪均得易科罰金或易服社會勞動，其應執行之刑逾6 月者
    ，亦適用之。」且此一規定，就該次刑法修正施行前已裁判
    確定之處罰，未執行或執行未完畢者，亦適用之，已為98年
    12月30日增訂公布、99年1月1日施行之刑法施行法第3條之3
    規定所明揭。是上開修正後之刑法第41條第8 項規定，僅係
    大法官釋字第662 號解釋意旨之明文化，並不生新舊法比較
    問題，此部分應逕行適用修正後刑法第41條第8 項之規定，
    併此敘明。
六、經查，受刑人林信學所犯如附表所示之罪，先後經判處如附
    表所示之刑，且於如附表所示之日期分別確定等情，有臺灣
    高等法院被告前案紀錄表1 份及相關刑事判決書（臺灣臺南
    地方法院96年度簡字第2818號、本院97年度訴字第1882號、
    99年度簡字第922 號判決）在卷可稽。茲聲請人聲請定其應
    執行之刑，本院審核認為正當，應定其應執行之刑。又受刑
    人所犯如附表編號1、2所示之罪，固經本院以99年度審聲字
    第1894號定應執行刑為有期徒刑6 月確定，惟參照前揭最高
    法院59年度台抗字第367 號裁定意旨，受刑人既有附表所示
    之罪應定其應執行刑，則該2 罪所定之應執行刑即當然失效
    ，本院自可更定附表所示之罪之應執行刑。又本院定其應執
    行刑，不得逾越刑法第51條第5 款所定法律之外部界限，即
    不得重於附表所示3 罪之總和（即有期徒刑10月），亦應受
    內部界限之拘束，即不得重於附表編號1、2所定之執行刑有
    期徒刑6月，加計附表編號3 所判處之有期徒刑3月之總和（
    即有期徒刑9月）。準此，受刑人所犯如附表所示之3罪，定
    其應執行刑如主文所示，並諭知易科罰金之折算標準。至受
    刑人所犯附表編號1、2 所示之罪，雖業已於99年9月27日易
    科罰金執行完畢，依上開說明，仍應先定其應執行刑，再於
    執行時扣除已執行之部分，不致影響受刑人權益，附此敘明
    。
七、依刑事訴訟法第477條第1項，刑法第2條第1項前段、第53條
    、第41條第8項，修正前刑法第41條第1項前段、第51條第5
    款，廢止前罰金罰鍰提高標準條例第2 條，現行法規所定貨
    幣單位折算新臺幣條例第2條，裁定如主文。
中    華    民    國    100   年    11    月     29   日
                  刑事第三庭  法  官  饒佩妮
以上正本證明與原本無異。
如不服本裁定，應於收受送達後5 日內向本院提出抗告狀。
中    華    民    國   100    年    11    月    29    日
                              書記官  胡淑芳
附表：
┌─┬─────┬───────┬─────┬────────────┬───────────┬───────┐
│  │          │              │          │        最後事實審      │       確定判決       │              │
│編│   罪名   │    宣告刑    │ 犯罪日期 ├──────┬─────┼─────┬─────┤    備  註    │
│號│          │              │ （民國） │ 法院、案號 │ 判決日期 │法院、案號│ 確定日期 │              │
│  │          │              │          │            │ （民國） │          │ （民國） │              │
├─┼─────┼───────┼─────┼──────┼─────┼─────┼─────┼───────┤
│  │          │有期徒刑陸月，│          │            │          │          │          │編號1、2二罪曾│
│ 1│   詐欺   │減為有期徒刑│ 95.09.15 │臺南地方法院│ 97.08.21 │          │ 97.10.22 │經本院以99年度│
│  │          │月，如易科罰金│    至    │96年度簡字第│          │   同左   │          │審聲字第1894號│
│  │          │以新臺幣壹仟元│ 95.09.16 │2818號      │          │          │          │定應執行刑有期│
│  │          │折算壹日。    │          │            │          │          │          │徒刑陸月，如易│
│  │          │              │          │            │          │          │          │科罰金以新臺幣│
├─┼─────┼───────┼─────┼──────┼─────┼─────┼─────┤壹仟元折算壹日│
│  │          │有期徒刑肆月，│          │            │          │          │          │，並業已於99年│
│ 2│ 妨害自由 │如易科罰金以新│ 97.06.08 │本院97年度訴│ 98.11.5  │   同左   │ 98.11.23 │9 月27日易科罰│
│  │          │臺幣壹仟元折算│          │字第1882號  │          │          │          │金執行完畢。  │
│  │          │壹日。        │          │            │          │          │          │              │
├─┼─────┼───────┼─────┼──────┼─────┼─────┼─────┤              │
│  │          │有期徒刑陸月，│          │            │          │          │          │              │
│ 3│商業會計法│減為有期徒刑│ 93.06.07 │本院99年度簡│100.08.10 │   同左   │ 100.08.29│              │
│  │          │月，如易科罰金│    至    │字第922號   │          │          │          │              │
│  │          │以銀元佰元即│ 95.05.25 │            │          │          │          │              │
│  │          │新臺幣玖佰元折│          │            │          │          │          │              │
│  │          │算1日。       │          │            │          │          │          │              │
└─┴─────┴───────┴─────┴──────┴─────┴─────┴─────┴───────┘